【裁判字號】    90,毒抗,358
【裁判日期】    901120
【裁判案由】    觀察、勒戒
【裁判全文】
臺灣高等法院臺南分院刑事裁定            九十年度毒抗字第三五八號      Ｃ
      抗  告  人  臺灣嘉義地方法院檢察署檢察官
      被      告  甲  ○  ○
右抗告人因被告違反毒品危害防制條例案件，不服臺灣嘉義地方法院九十年度毒聲字
第九七七號中華民國九十年九月二十六日裁定，提起抗告，本院裁定如左：
      主      文
原裁定撤銷。
聲請駁回。
      理      由
一、本件抗告意旨略以：原裁定依據嘉義市衛生局尿水中麻醉藥品委託檢驗報告所示
    內容認定被告有施用第二級毒品，而諭知被告甲○○應送觀察勒戒，固非無見。
    惟查本案經檢察官將被告於九十年八月二十二日中午十二時四十分許經警採集之
    尿液送複驗後，其安非他命類結果判定呈陰性反應，鴉片類結果判定呈嗎啡陽性
    反應（另行聲請觀察、勒戒），有麻醉藥品送驗姓名對照表、本署採尿送複驗交
    辦單及臺灣檢驗科技股份有限公司濫用藥物檢驗報告一份足憑，則顯示被告於經
    警採尿前四日內，並未施用第二級毒品安非他命，諭知被告應送觀察、勒戒，即
    有未洽，爰依刑事訴訟法第四百零三條第一項、第四百零七條提起抗告，請求將
    原裁定撤銷等語。
二、原裁定意旨略以：被告甲○○前因施用毒品案件，經臺灣嘉義地方法院以八十九
    年度毒聲字第三三號裁定送觀察、勒戒後，認無繼續施用毒品之傾向，業經臺灣
    嘉義地方法院檢察署檢察官於八十九年二月十八日以八十九年度毒偵字第八五號
    不起訴處分確定。惟被告又於九十年八月二十二日中午十二時四十分許，為警查
    獲採尿前九十六小時內，在不詳地點處，施用第二級毒品安非他命，為警於九十
    年八月二十二日採尿送驗查獲。訊之被告矢口否認查右揭事實，惟查被告上開犯
    行，有嘉義市衛生局尿水中麻醉藥品委託檢驗報告書、臺灣嘉義地方法院檢察署
    刑案資料查註紀錄表、臺灣高等法院被告全國前案紀錄表、不起訴處分書各一份
    附卷可稽，認被告確有於九十年八月二十二日中午十二時四十分許，為警查獲採
    尿前九十六小時內，在不詳地點處，施用第二級毒品安非他命之犯行，爰依毒品
    危害防制條例第二十條第三項前段、觀察勒戒處分執行條例第三條第一項規定裁
    定將被告送勒戒處所觀察、勒戒等情。
三、惟查，被告於九十年八月二十二日經警採尿（尿液編號２Ａ０９號）送嘉義市衛
    生局以酵素免疫分析法及快速薄層層析法（ＴＯＸＩ─ＬＡＢ）進行篩檢，結果
    呈安非他命陽性反應，有嘉義市衛生局九十年八月二十八日序號一四八一號尿水
    中麻醉藥品委託檢驗報告書一紙附於警卷可稽。然經檢察官將上開尿液檢體，送
    臺灣檢驗科技股份有限公司濫用藥物實驗室以ＥＩＡ酵素免疫分析法進行初步檢
    驗，及ＧＣ／ＭＳ氣相層析／質譜儀方法進行確認檢驗，確認檢驗結果判定安非
    他命類呈陰性反應，有臺灣檢驗科技股份有限公司九十年十月四日之濫用藥物尿
    液檢驗報告一紙附於本院卷可參。按酵素免疫分析法及快速薄層層析法（ＴＯＸ
    Ｉ─ＬＡＢ）此二項篩檢方法，確實有因藥品或食物因交叉反應（ｃｒｏｓｓｒ
    ｅａｃｔｉｏｎ），可在尿液測試中產生偽陽性（ｆａｌｓｅ  ｐｏｓｉｔｉｖ
    ｅ）之安非他命或嗎啡反應，然氣相層析質譜議（ＧＣ／ＭＳｇａｓｃｈｒｏ—
    ｍａｔｏｇｒａｐｈｙ／ｍａｓｓｓｐｅｃｔｒｏｍｅｔｒｙ），乃目前就藥物
    篩檢結果必須進一步確認時所最常採用之確認方法，在良好的操作條件之下，以
    氣相層析質譜儀作藥物及其代謝物之定性及定量分析，幾乎不會有偽陽性反應產
    生，亦有行政院國軍退除役官輔導委員會臺北榮民總醫院於八十三年四月七日（
    八三）北總內字第Ｏ三Ｏ五九號函示可稽。此外，復參以被告於警訊中即否認有
    何施用第二級毒安非他命之犯行，且其於九十年八月二十二日中午十二時四十分
    許，在嘉義縣中埔鄉金蘭村頂山門五之三號經警查獲時，亦未扣得第二級毒品安
    非他命以資佐證其施用第二級毒品安非他命之犯行，足認上開臺灣檢驗科技股份
    有限公司之檢驗報告可資採認。是被告於九十年八月二十二日中午十二時四十分
    許，為警查獲採尿前九十六小時內，並無施用第二級毒品安非他命之犯行，應可
    確認。原審疏未詳查，裁定將被告送觀察、勒戒，顯有未洽，抗告意旨指摘原裁
    定不當，為有理由，自應由本院將原裁定撤銷，另裁定如主文第二項。
四、據上論斷，應依刑事訴訟法第四百十三條，裁定如主文。
中    華    民    國      九十      年      十一      月      二十      日
                                  臺灣高等法院臺南分院刑事第五庭
                                      審判長法官  茆    臺    雲
                                            法官  董    武    全
                                            法官  李    文    福
右正本證明與原本無異。
不得再抗告。
                                      法院書記官  李    良    倩
中    華    民    國      九十      年      十一      月      二十一    日


司法院資訊處製作；財團法人民間司法改革基金會備份。
